【裁判字號】    98,訴,719
【裁判日期】    980821
【裁判案由】    清償債務
【裁判全文】
臺灣高雄地方法院民事判決               98年度訴字第719號
原      告  甲○○
被      告  陳飛山龍原名陳三.
訴訟代理人  乙○○
上列當事人間請求清償債務事件，本院於民國98年8月3日言詞
辯論終結，判決如下：
    主    文
原告之訴駁回。
訴訟費用新台幣陸仟伍佰元由原告負擔。
    事實及理由
一、原告主張：訴外人乙○○為土地代書，被告為乙○○之父，
    從事土地仲介業務，兩人於民國85年8 月間，以訴外人丙○○為人頭，購入坐落高雄縣小坪頂段1186地號土地（下稱系
    爭土地），並將系爭土地設定抵押權予伊後，向伊借款新台
    幣（下同）6,000,000 元，然被告事後拒不還款，伊迫於資
    金之調度，乃要求丙○○以系爭土地，向台灣土地銀行股份
    有限公司（下稱土地銀行）貸款，並由伊塗銷前開抵押權，
    詎土地銀行僅放款5,300,000 元，扣除代辦佣金500,000 元
    後，丙○○僅能清償4,800,000 元，致伊尚有1,200,000 元
    餘款未受清償，連同長期未收取之利息，丙○○遂開立面額
    4,000,000 元之本票1 紙交予伊收執，然被告與丙○○竟以
    財務困難為由，拒絕清償餘款，嗣兩造與丙○○於97年9 月
    1 日協調後，約定由被告與丙○○於97年11月1 日以現金連
    帶給付1,500,000 元予伊（下稱系爭和解）。詎丙○○僅於
    97年12月8 日給付900,000 元，至被告則拒不履行系爭和解
    ，迄今尚有600,000 元未獲清償等情。爰本於系爭和解之法
    律關係，提起本訴。並聲明：被告應給付原告600,000 元及
    自97年11月1 日起至清償日止，按年息5%計算之利息。
二、被告則以：丙○○確於85年9 月間購得系爭土地，而原告交
    付之6,000,000 元，係由出售土地之地主即訴外人陳淑芬親
    自收取，伊並未向原告借款。又丙○○簽發面額4,000, 000
    元之本票予原告，亦與伊無關。此外，伊於97年9 月1 日協
    調時，並未同意系爭和解之內容，故原告依系爭和解請求伊
    給付600,000 元，並無理由等語，資為抗辯。並聲明：原告
    之訴駁回。
三、兩造不爭執事項：
  (一)乙○○為土地代書，被告為乙○○之父，從事土地仲介業務
    。
  (二)丙○○於85年9 月6 日登記為系爭土地所有權人，並於86年
    9 月24日提供系爭土地設定最高限額6,360,000 元之抵押權
    予土地銀行。
四、本件之爭點：原告是否得依系爭和解請求被告給付600,000
    元？茲敘述如下：
  (一)按當事人主張有利於己之事實者，就其事實有舉證之責任，
    民事訴訟法第277 條定有明文。又民事訴訟如係由原告主張
    權利者，應先由原告負舉證之責，若原告先不能舉證，以證
    實自己主張之事實為真實，則被告就抗辯事實即令不能舉證
    ，或其所舉證據尚有瑕疵，亦應駁回原告之請求。最高法院
    著有17年上字第917 號判例意旨可參。次按，所謂默示之意
    思表示，係指依表意人之舉動或其他情事，足以間接推知其
    效果意思者而言，若單純之沉默，則除有特別情事，依社會
    觀念可認為一定意思表示者外，不得謂為默示之意思表示。
    亦有最高法院29年上字第762 號判例意旨可資參照。
  (二)本件原告主張被告於97年9 月1 日協調時，已同意系爭和解
    ，然此為被告所否認，參照前開見解，自應由原告就被告同
    意系爭和解之事實負舉證之責。經查：
  1.依證人即97年9 月1 日參與協調之黃仁佑到庭證稱：97年9
    月初曾與其父丙○○至乙○○之事務所，協商1 筆4,000,00
    0 元的本票債務，協商時提議由丙○○、被告及一位未在場
    的李小姐，以總數1,500,000 元和解，當時被告在場，但沒
    有講話，只是沉默。嗣後原告的友人鄭東沂將被告帶到屋外
    談話，其等2 人一同再進屋時，鄭東沂即表示已經談好，但
    被告未表示同意與否（見本院卷第65至67頁）等語以觀，堪
    認被告辯稱：伊未同意系爭和解，已非無據。倘再參諸證人
    鄭東沂證稱：伊於97年9 月1 日與原告至乙○○之代書事務
    所協調時，曾與被告及黃仁佑至屋外單獨談話，伊提議由被
    告與丙○○共同給付1,500,00 0元，黃仁佑有同意，被告則
    未表示任何意見（見本院卷第74至75頁）等語；暨證人即高
    雄縣大樹鄉前鄉長丁○○亦證稱：協調當日黃仁佑向其表示
    ，4,000,000 元之本票以1,500,000 元萬元和解，由黃仁佑
    及丙○○負責50萬元，被告負責50萬元，另一位未在場之李
    小姐負責50萬元，當時被告在場，但未表示反對或是同意。
    印象中當時是原告講到兩個月籌錢的時間，黃仁佑有同意，
    而被告在旁邊沒有表示反對。被告聽到和解條件及籌錢時間
    為2 個月後，均沒有特別的舉動表示同意或反對（見本院卷
    第85至87頁）等語，益徵被告於97年9 月1 日協調時，並未
    明示同意系爭和解。
  2.又被告於聽聞系爭和解之內容時，均保持沉默，並未有何特
    別舉動等情，亦據證人黃仁佑、鄭東沂、丁○○證述甚詳，
    而如前述，是被告既未有諸如：點頭、手勢或其他舉動之情
    事，足以間接推知業已同意系爭和解，即難僅以被告在場未
    表示反對，遽認其默示同意系爭和解。
  3.此外，原告除前揭黃仁佑、鄭東沂及丁○○之證述外，未能
    提出諸如和解書、承諾書、對話錄音或錄影等其他證據，以
    資佐證被告確曾同意系爭和解，自難遽認原告之主張為真。
五、綜上所述，原告雖主張兩造間有系爭和解之法律關係存在，
    然不能證明被告同意系爭和解之內容。從而，原告本於系爭
    和解之法律關係，請求被告給付600,000 元，及自97年11月
    1 日起至清償日止，按年息百分5 計算之利息，為無理由，
    應予駁回。
六、本件事證已臻明確，兩造其餘爭點及攻擊防禦方法，經本院
    審酌後，認與判決之結果不生影響，無一一論述必要，附此
    敘明。
七、本件係原告全部敗訴，其繳納之第一審訴訟費用即裁判費6,
    500 元，應由原告負擔。
八、結論：原告之訴為無理由，依民事訴訟法第78條、第87條第
    1 項之規定，判決如主文。
中    華    民    國    98    年    8     月    21    日
                  民事第五庭  審判長法  官  李昭彥
                                    法  官  洪榮家
                                    法  官  李育信
以上正本係照原本作成。
如不服本判決，應於送達後20日內，向本院提出上訴狀並表明上
訴理由，如於本判決宣示後送達前提起上訴者，應於判決送達後
20日內補提上訴理由書（須附繕本）。
中    華    民    國    98    年    8     月    21    日
                                    書記官  林玉珊


司法院資訊處製作；財團法人民間司法改革基金會備份。
